臺灣桃園地方法院民事判決　九十二年度簡上字第一○五號
　　上　訴　人　龍門天下商業大樓管理委員會
　　法定代理人　甲○
　　訴訟代理人　陳建昌律師
　　被　上訴人　御傳公寓大廈管理維護有限公司
　　　　　　　　　　　　　　設.
　　法定代理人　乙○○　　　住.
　　訴訟代理人　蔡瑞麟律師
右當事人間請求給付服務費事件，上訴人對於中華民國九十二年二月十九日本院中壢
簡易庭九十年度壢簡字第四０六號第一審判決提起上訴，本院於民國九十三年一月十
五日辯論終結，判決如左：
    主      文
原判決關於命上訴人給付超過新臺幣貳拾肆萬伍仟元部分及該部份假執行之宣告，暨
除確定部分外訴訟費用之裁判均廢棄。
右開廢棄部分，被上訴人在第一審簡易之訴及其假執行之聲請均駁回。
其餘上訴駁回。
第一審（除確定部分外）、第二審訴訟費用由被上訴人負擔十分之三，餘由上訴人負
擔。
    事      實
甲、上訴人方面：
壹、聲明：
一、原判決不利於上訴人部分廢棄。
二、右廢棄部分被上訴人在第一審簡易之訴駁回。
貳、陳述：除與原判決記載相同者，茲引用之外，補稱：
一、被上訴人於原審並不爭執於八十九年九月三十日上訴人管理委員開會時伊有在現
    場，而該次會議僅決議上訴人要聘請管理公司，並未做出要與被上訴人簽約之決
    議，當時上訴人亦已對主任委員劉奕忠為簽約權限之限制，被上訴人應明知此事
    實，竟與劉奕忠簽訂維護委託契約書（下稱系爭委託管理契約），故系爭委託管
    理契約對於上訴人不生任何效力。
二、縱認系爭委託管理契約為有效，被上訴人並未至上訴人之大廈為實際之管理服務
    ，被上訴人亦不得請求二個月之管理服務費用。
三、依系爭委託管理契約第五條之約定：「前項服務費用，甲方（即上訴人）應於每
    月五日前，以下列方式之一支付予乙方（即被上訴人），通知乙方派員收取，並
    以現金或即期票據支付」，第十二條另約定：「甲方（即上訴人）違反第五條之
    約定，未按時給付服務費用予乙方，經乙方定期催告（含電話、書面文件、派員
    方式），仍未於十五日繳交者，以違約論」等語，而被上訴人係於八十九年十一
    月十三日以存證信函催告上訴人給付服務費，依上開約定上訴人於八十九年十一
    月二十八日以後仍未給付服務費才構成違約之事由，而上訴人已於八十九年十一
    月十六日寄發存證信函，通知被上訴人終止系爭委託管理契約，足見在上訴人違
    約條件成就前，上訴人已終止契約，故上訴人自無何違約之情事；另依系爭委託
    管理契約第四條約定：「本契約自八十九年十月二日二十四時起至九十年一月三
    十一日二十四時止，四個月。（前三個月為試用期，不合則退約）」等語，該契
    約第四條為特別條款，第十二條係一般條款，依特別條款優先一般條款適用之原
    則，上訴人在試用期間內終止系爭委託管理契約，亦無須提前一個月前通知，而
    且試用期亦可不附任何理由終止契約，本件係定型化契約條款，有疑義時應做有
    利於上訴人之解釋，故上訴人並無違約之情事，且於試用期間內亦不須給付違約
    金。
四、縱或認定上訴人有違約情事，被上訴人所請求一個月之服務費作為違約金之計算
    基準，尚屬過高。
參、證據：除援用第一審所提證據外，補提龍門天下管理委員會管理費繳款書影本二
    十九紙、管理費收據一本為證。
乙、被上訴人方面：
壹、聲明：
    求為判決駁回上訴。
貳、陳述：除與原判決記載相同者，茲引用之外，補稱：
一、被上訴人並不知悉上訴人當時之主任委員劉奕忠之代理權限受限制，而與上訴人
    當時之法定代理人劉奕忠簽定系爭委託管理契約，被上訴人亦非因過失而不知，
    故系爭委託管理契約之效力應及於上訴人。
二、被上訴人確實有於八十九年十月二日起至同年十二月十日止，在上訴人之大廈，
    實際為管理服務之工作，兩造所約定之服務費每月為十七萬元，十月份之服務費
    扣除五名留駐員工薪資十二萬二千元，加上系爭委託管理契約之附件所記載文書
    及各項作業費用一萬五千元，共為六萬三千元，而十一月份之服務費扣除四名留
    駐員工之薪資為九萬零五百元，加上文書及各項作業費一萬五千元，共為十萬五
    千五百元，總計被上訴人所得請求八十九年十月、十一月之服務費為十六萬八千
    五百元，而被上訴人僅在十六萬元之範圍內為請求。
三、上訴人縱然於八十九年十一月十六日寄發存證信函通知被上訴人終止系爭委託管
    理契約，但該終止契約之事由並非可歸責於被上訴人之事由，故被上訴人仍有權
    請求違約金，縱認被上訴人有違約之情事，然上訴人違約在前，被上訴人仍可主
    張違約金。
參、證據：援用第一審所提證據，補提用電設備巡檢紀錄表影本一紙，並聲請訊問證
    人杜政宏、程復宗。
    理      由
甲、程序方面：
    被上訴人之法定代理人原為吳迎春，業經辭任，改由乙○○接任，其於九十三年
    一月十五日具狀聲明承受訴訟，有聲明承受訴訟狀、經濟部函、桃園縣政府營利
    事業登記證（均為影本）各一份附卷可憑，核與民事訴訟法第一百七十條、第一
    百七十五條第一項之規定尚無不合，應予准許。
乙、得心證之理由：
壹、本件被上訴人起訴主張：其與上訴人於八十九年十月二日簽訂系爭委託管理契約
    ，由被上訴人自八十九年十月二日起擔任上訴人大廈之安全管理維護工作，每月
    之服務費用共為十八萬五千元（其中服務費十七萬元，文書及各項作業費一萬五
    千元）。被上訴人依系爭委託管理契約書第五條之約定，逐月開具請款單向上訴
    人請求給付服務費，然上訴人拒絕給付，經被上訴人以存證信函催告後，上訴人
    拒絕給付服務費為違約行為，被上訴人爰依系爭委託管理契約第五條、第十二條
    第三項第二款之約定，請求上訴人給付十月、十一月服務費十六萬元，支付社區
    總幹事八十九年十一月份薪資三萬二千元，及違約金十八萬五千元，共計三十七
    萬七千元等語（其中支付社區總幹事十一月份薪資三萬二千元部分，業經原審駁
    回被上訴人之請求，未據被上訴人提出上訴，已告確定）。上訴人則以伊於八十
    九年九月三十日召開委員會議，決議通過要聘請管理公司，但要經三家管理公司
    比價後再決議聘請何家管理公司，當時上訴人主任委員劉奕忠未經再度決議，及
    三家管理公司比價之程序，擅自於八十九年十月二日與知情之被上訴人簽立系爭
    委託管理契約，該契約係於劉奕忠未經上訴人授權之情行所簽，對上訴人不生效
    力，且當時上訴人之監察委員甲○在八十九年十月九日即去函劉奕忠及被上訴人
    拒絕承認該契約，上訴人不須負履約之責；被上訴人之負責人乙○○於八十九年
    九月三十日召開委員會議時亦有在場，當時知悉上訴人並未授權劉奕忠與其簽約
    之權限，故本件並無表見代理之足以信賴之客觀事實存在；縱認系爭委託管理契
    約有效成立，因被上訴人未進駐上訴人社區來服務，應不得請求服務費；再者，
    本件兩造於契約約定有試用期，上訴人於試用期與被上訴人解除契約，應不負給
    付違約金之責；縱認上訴人有違約之情事，然以一個月之服務費作為計算違約金
    之基準，尚屬過高等語，資為抗辯。
貳、被上訴人主張於八十九年十月二日，由上訴人當時之主任委員劉奕忠以上訴人法
    定代理人之名義與被上訴人簽訂系爭委託管理契約，約定每月服務費共為十七萬
    元，另加文書及各項作業費一萬五千元，上訴人八十九年十月、十一月之服務費
    及文書作業費均未給付等事實，業據被上訴人提出之系爭委託管理契約（含附件
    ）影本一份附於原審卷宗可證，上訴人對上開事實並不爭執，故此部分之事實，
    應堪信為真實，惟上訴人執前開情詞置辯，是以本件應審酌之爭點應為（一）系
    爭委託管理契約之效力是否及於上訴人？（二）被上訴人是否有於八十九年十月
    及十一月份，在上訴人大廈為管理服務？其所得請求之服務費為何？（三）上訴
    人未給付上開服務費是否為違約？被上訴人得否請求違約金？被上訴人所請求一
    個月服務費之違約金是否過高？茲論述如下：
一、按代理權之限制及撤回，不得以之對抗善意第三人，但第三人因過失而不知其事
    實者，不在此限，民法第一百零七條定有明文，又按當事人主張有利於己之事實
    者，就其事實有舉證之責任，民事訴訟法第二百七十七條亦定有明文。本件上訴
    人抗辯稱：八十九年九月三十日召開委員會議時，有限制訴外人劉奕忠與廠商簽
    約之權限，被上訴人負責人於開會時也在場，應知悉訴外人劉奕忠之代理權受限
    制一節，為被上訴人所否認，故被上訴人知悉訴外人劉奕忠代理權限受限制之有
    利上訴人之事實，應由上訴人負舉證之責，而本院於九十二年五月十六日準備程
    序中，依據民事訴訟法第一百九十九條第二項向上訴人行使闡明權，詢以：如何
    舉證訴外人劉奕忠代理權限受限制？如何舉證被上訴人知悉或因過失而不知代理
    權受限制一事？（見本院九十二年五月十六日準備程序筆錄第二頁），上訴人則
    主張以上開委員會議之會議紀錄為證，然觀諸原審卷附之上開會議紀錄僅載有：
    「經表決通過聘請管理公司乙案，並下次會議決議管理公司聘任合約事項」等語
    ，並未記載訴外人劉奕忠關於簽訂系爭委託管理契約之權限受限制之事宜，難僅
    憑上開會議紀錄逕予推認被上訴人於八十九年十月二日簽約時，知悉訴外人劉奕
    忠之代理權限受限制一事，而上訴人迄至本院言詞辯論終結前，未提能出其他證
    據以實其說，而證人劉奕忠則於原審到庭證稱：八十九年九月三十日上訴人當時
    有授權給我說下次可以決議跟那家公司簽約，當時管委會有請復陽公司、國強公
    司及被上訴人到場比價、說明，但是只有被上訴人到場，十月二日當日到場人數
    不足，但是還是與被上訴人簽約。因為九月三十日時已決定委請御傳公司簽約等
    語（見原審卷宗第九十二頁），足見上訴人抗辯稱：被上訴人知悉訴外人劉奕忠
    代理權限受限制一節，自屬無據。從而，被上訴人主張系爭委託管理契約為其與
    上訴人所簽訂，並已合法生效之事實，應屬可信。至於上訴人另抗辯稱：上訴人
    之監察委員甲○曾於八十九年十月九日發存證信函予訴外人劉奕忠及被上訴人，
    而主張解除契約，又上訴人主任委員劉奕忠於同年十一月十七日發存證信函向被
    上訴人主張解除契約，系爭契約應不生效云云，然因上訴人之監察委員既無對外
    代表上訴人之權限，其對被上訴人表示終止系爭契約云云，並不生何效力。而系
    爭委託管理契約之有效期間為自八十九年十月二日起至九十年一月三十一日止，
    上訴人於上開期間內終止契約，應提前一個月以書面通知，此觀諸被上訴人提出
    之委託管理契約第四條、第十二條第一項之約定自明，上訴人既未依該契約第十
    二條第一項所約定之程序，提前一個月以書面為終止契約之意思表示，自不得在
    上開契約有效期間內任意終止契約，故上訴人抗辯其於八十九年十月九日、八十
    九年十一月十七日以存證信函對被上訴人終止契約云云，並不可採。
二、另被上訴人主張其有於簽約後進駐上訴人社區服務之事實，業據被上訴人提出用
    電設備巡檢記錄表影本一份、八十九年十一月二日龍門天下簽呈影本一紙、龍門
    天下八十九年十月三日起至十一月一日勤務交接簿影本十七紙、御傳公寓大廈管
    理有限公司履歷表影本二紙附於原審卷宗為證，觀諸上開文件，均有被上訴人員
    工林佳瑩或程復宗之簽名，且證人杜政宏亦到庭證稱：我們公司每個月會去上訴
    人的大樓去檢查高壓用電設備，我們檢查後，就會拿巡檢記錄表給現場管理的公
    司即被上訴人簽名；我是拿到上訴人社區大樓十二樓找被上訴人，現場有辦公室
    ，辦公室裡面有三人，現場有辦公桌、電話，他們辦公室裡面的人看起來是在辦
    公的樣子；劉奕忠當時告訴我，被上訴人是管理龍門天下商業大樓的人等語（見
    本院九十二年七月二十九日準備程序筆錄第二頁至第四頁），證人程復宗則到庭
    證稱：我是八十九年十月二十三日到十二月十日，到龍門天下接替羅總幹事任職
    總幹事，被上訴人直至八十九年十二月十日都在現場做服務（見本院九十二年十
    一月二十八日準備程序筆錄第二頁），足見被上訴人確實於八十九年十月二日至
    同年十一月三十日有進駐上訴人社區管理服務，上訴人抗辯稱被上訴人未為管理
    服務一節，顯非可採。另上訴人復抗辯稱：被上訴人未依約承受其原有留駐之服
    務人員並給付薪資，上訴人因而墊付薪資十八萬四千五百元，上訴人因而拒絕給
    付服務費用云云，惟本件系爭委託管理契約係約定留駐人員之薪資及勞健保費由
    被上訴人自行自服務費中支付，上訴人既未給付八十九年十月、十一月之服務費
    用，竟仍主張被上訴人應先給付薪資予上訴人原有留駐服務人員，上訴人此等抗
    辯有違誠信原則，應不可採。
三、按系爭委託管理契約第五條及附件約定，被上訴人每月可請求之服務費用為十七
    萬元，另加一萬五千元之文書作業費用，有系爭委託管理契約影本一份附於原審
    卷宗足參。被上訴人主張八十九年十月份之服務費及文書作業費用，扣除被上訴
    人留駐人員之薪資十二萬二千元，為六萬三千元，八十九年十一月份之服務費及
    文書作業費用，扣除被上訴人留駐人員之薪資為九萬零五百元，為十萬五千五百
    元，共計十六萬八千五百元（被上訴人於原審誤算為十八萬五千五百元），而被
    上訴人僅就其中請求十六萬元。上訴人對於服務費及文書作業費用扣除留駐人員
    之薪資後，為上開金額，並不爭執（見本院九十二年七月四日準備程序筆錄第三
    頁），而系爭委託管理契約既有效成立，而被上訴人亦已進駐上訴人社區為管理
    服務，被上訴人請求服務費及文書作業費十六萬元，應屬有理。
四、按系爭委託管理契約第十二條第三項有約定：「１. 甲方（即上訴人）違反第五
    條規定，未按時給付服務費用予乙方（即被上訴人），經乙方定期催告（含電話
    、書面文件、派員方式）仍未於十五日內繳交者，以違約論。２. 乙方除得終止
    本約，停止服務及撤回留駐人員外，並得請求甲方賠償壹個月服務費用之違約金
    及支付遲延給付之利息」等語，本件上訴人未按時給付被上訴人服務費用，且經
    被上訴人以存證信函催告，業據被上訴人提出存證信函影本一份附於原審卷宗可
    考，且為上訴人所不爭執，上訴人拒絕給付服務費用之行為自屬違約，雖本件契
    約第四條有「前三個月為試用期，不合則退約」之約定，然此約定僅係終止契約
    之問題，與上訴人負有按時給付服務費之義務無涉，另本院詳閱兩造契約內容，
    並未有任何記載上訴人於試用期間內未按時給付服務費與被上訴人時，上訴人無
    庸給付違約金之約定，故上訴人抗辯於試用期間不須給付違約金云云，顯不足採
    ，被上訴人依系爭委託管理契約第十二條第三項第二款之約定，請求上訴人給付
    違約金，於法有據。
五、按約定之違約金過高者，法院得減至相當之數額，民法第二百五十二條定有明文
    。至於是否相當，即須依一般客觀事實，社會經濟狀況及當事人所受損害情形，
    以為斟酌之標準。且約定之違約金過高者，除出於債務人之自由意思，已任意給
    付，可認為債務人自願依約履行，不容其請求返還外，法院仍得依前開規定，核
    減至相當之數額（最高法院七十九年度台上字第一九一五號判例意旨參照）。系
    爭委託管理契約第十二條第三項第二款係約定以一個月之服務費計算違約金，即
    十七萬元，本院審酌被上訴人因上訴人違反系爭委託管理契約第五條之約定，未
    按時給付服務費，所受損害為無法利用該款之損失，並考量被訴人自該契約生效
    後均未給付任何服務費之違約之程度等情，兩造間之系爭違約金應以八萬五千元
    為適當，至被上訴人逾此請求部分，即非有據，應予駁回。
參、從而，被上訴人爰依系爭委託管理契約第五條第一項、第十二條第三項第二款之
    約定，請求服務費十六萬元及違約金八萬五千元，共計二十四萬五千元（160000
    ＋85000＝245000 ），為有理由，應予准許，逾此部份之請求不予准許，應予駁
    回。原審就上開不應准許部分，為上訴人敗訴之判決並依被上訴人之聲請為假執
    行之宣告，自有未洽，上訴意旨求予廢棄改判，為有理由，本院就此部分予以廢
    棄改判如主文第一、二項所示。至被上訴人之請求應准許部分，原審為上訴人敗
    訴之判決並依被上訴人之聲請為假執行之宣告，於法並無不合，上訴意旨就此部
    分求予廢棄改判，為無理由，應予駁回。
肆、本件事證已臻明確，兩造其餘攻擊防禦方法，核與判決結果不生影響，爰不一一
    論述，併此敘明。
伍、據上論結，本件上訴為一部有理由，一部無理由，依民事訴訟法第四百三十六條
    之一第三項、第四百五十條、第四百四十九條第一項、第七十九條，判決如主文
    。
中　　　華　　　民　　　國　　九十三　　年　　　一　　　月　　三十    　日
                              臺灣桃園地方法院民事第二庭
~B審判長法官　邱瑞祥
~B      法官　劉佩宜
~B      法官　張明儀
右正本係照原本作成
本判決不得上訴。
中　　　華　　　民　　　國　　九十三　　年　　　二　　　月　　　三  　　日
~B法院書記官　黃文琪
